臺灣臺南地方法院刑事判決　　　　　　　 94年度易字第762號
公　訴　人　臺灣臺南地方法院檢察署檢察官
被　　　告　癸○○
選任辯護人　陳鎮宏律師
　　　　　　邱雅文律師
上列被告因妨害風化等案件，經檢察官提起公訴（94年度偵字第
10138號），本院判決如下：
    主  文
癸○○連續散布猥褻之文字，處有期徒刑壹年肆月，減為有期徒
刑捌月；又以加害身體之事，恐嚇他人致生危害於安全，處有期
徒刑柒月，減為有期徒刑參月又拾伍日。應執行有期徒刑拾壹月
。
    事  實
一、緣癸○○於民國九十三年三月間在長榮大學擔任該校土地開
    發系助理教授期間，與當時就讀該校土地開發研究所，且經
    常以機車接送癸○○前往搭乘客運、飛機返家或就醫之學生
    壬○○日久生情，進而發展出超友誼之親密關係，惟壬○○
    因鑒於癸○○已婚之身分，乃於同年九月間主動向癸○○提
    出分手。嗣壬○○在與癸○○分手後約一個月左右，即與同
    樣就讀長榮大學土地開發研究所之同班同學戊○○交往，癸○○得知此事後，乃對壬○○及戊○○心生不滿，竟基於散
    布猥褻及毀損壬○○、戊○○名譽之文字於眾之概括犯意，
    連續為下列行為：自九十三年十月十五日中午十二時起至九
    十四年五月十日晚間二十一時十二分止（時間詳如附件所示
    ），分別在其任職之長榮大學土地開發學系實習工場、第三
    教學大樓六樓某處及第三教學大樓七樓三○七一二號研究室
    、其博士班指導教授寅○○教授位於臺灣大學環境工程學系
    二○二號研究室及其位於臺北市○○區○○街七十五巷十五
    號二樓住處內等地，利用電腦網路設備以如附件所示之IP位
    址連線上網，使用便利達康股份有限公司（下簡稱便利達康
    公司）所發行之簡訊發送卡，預約發送內容指涉描述「Ｘ儀
    」（指戊○○）與「Ｘ帆」（指壬○○）性交情形及「Ｘ儀
    」慾求不滿、私生活淫亂等客觀上足以刺激或滿足性慾，並
    引起普通一般人羞恥或厭惡感而侵害性的道德感情，有礙於
    社會風化，且足以毀損戊○○及壬○○二人名譽之猥褻簡訊
    （簡訊內容詳如附件所載）予戊○○、壬○○及長榮大學師
    生，而散布於眾。復於九十三年十二月十五日、九十四年四
    月一日、九十四年四月十二日及九十四年四月十五日，在其
    任職之長榮大學第三教學大樓七樓三○七一二號研究室內，
    利用電腦網路設備（其中九十三年十二月十五日之電子郵件
    發送IP位址為：210.70.180.52；其餘之電子郵件發送IP位
    址為：210.70.180.69）上網傳送電子郵件之方式，散布內
    容指涉、描述戊○○與壬○○性交情形及戊○○慾求不滿、
    私生活淫亂等客觀上足以刺激或滿足性慾，並引起普通一般
    人羞恥或厭惡感而侵害性的道德感情，有礙於社會風化，且
    足以毀損戊○○及壬○○二人名譽之猥褻電子郵件予戊○○
    、壬○○及長榮大學師生，而散布於眾。嗣癸○○又另基於
    恐嚇之犯意，於九十四年四月十八日十六時四十九分，預約
    傳送「Ｘ帆又疑心生暗鬼，懷疑采Ｘ陷害Ｘ儀。有她手機的
    人很多，想破頭也沒用，但知道你尺寸只有Ｘ儀，這才是重
    點！別分手，小心你自豪的臉跟車子一樣花！」等加害身體
    內容之簡訊至壬○○行動電話，使壬○○於同日十七時七分
    收受上開簡訊後心生畏懼，致生危害於安全。
二、案經戊○○、壬○○訴由臺南縣警察局歸仁分局報請臺灣臺
    南地方法院檢察署檢察官偵查起訴。
    理  由
甲、證據能力部分：
一、被告癸○○暨辯護人於準備程序及言詞辯論中，對於證人即
    告訴人戊○○、證人子○○、卯○○、辰○○、巳○○、午
    ○○、未○○、申○○、酉○○、戌○○、亥○○、天○○
    、地○○、宇○○於警詢中之證述，除就證人戊○○、子○○、卯○○、辰○○、巳○○、午○○、戌○○、亥○○、
    天○○、地○○、宇○○證述曾於九十三年十月十五日十二
    時許起至九十四年五月十日二十一時十二分止，收到內容為
    描述「Ｘ儀」與「Ｘ帆」性交情形及「Ｘ儀」慾求不滿、私
    生活淫亂之如附件所示猥褻及誹謗簡訊，及證人子○○、卯
    ○○證稱曾於九十三年十二月十五日、九十四年四月一日、
    同年月十二日、同年月十五日收到將上開猥褻及誹謗之簡訊
    內容集結成篇之電子郵件等事實無意見外，認其餘之證人及
    證詞均係被告以外之人於審判外之陳述，而爭執證據能力。
    查證人戊○○、子○○、卯○○、辰○○、巳○○、午○○
    、未○○、申○○、酉○○、戌○○、亥○○、天○○、地
    ○○、宇○○於警詢中之證述，均係被告以外之人於審判外
    之陳述，且經被告暨辯護人於準備程序及言詞辯論中明示不
    同意作為證據，而檢察官亦未證明上述證人於警詢中之證述
    具有刑事訴訟法第一百五十九條之二所示「具有較可信之特
    別情況」之回復證據能力之外部情況要件，是上述證人於警
    詢中之證詞，自不得採為本案證據。
二、再按被告以外之人於檢察事務官、司法警察官或司法警察調
    查中所為之陳述，與審判中不符時，其先前之陳述具有較可
    信之特別情況，且為證明犯罪事實存否所必要者，得為證據
    ，刑事訴訟法第一百五十九條之二亦有明文規定。經查，證
    人即告訴人壬○○於警詢中所為證詞，固屬被告以外之人於
    審判外之陳述，惟與其於本院審理中以證人身分具結時所為
    陳述不符部分，因其先前之陳述距案發時間較短，記憶較為
    深刻，且其於接受司法警察調查而為陳述時，未見有何受強
    暴、脅迫、利誘或收買等外力之干擾影響，自具有較審判中
    更可信之特別情況存在，復為證明本件犯罪事實存在所必要
    ，依前揭規定，自具備證據能力。
三、證人壬○○、戊○○、巳○○、己○○、丁○○於偵查中之
    結證，雖係被告以外之人於審判外之陳述，惟按被告以外之
    人於偵查中向檢察官所為之陳述，除顯有不可信之情況者，
    得為證據，刑事訴訟法第一百五十九條之一第二項明文規定
    ，此乃因檢察官代表國家偵查犯罪、實施公訴，依法有訊問
    被告、證人及鑑定人之權，證人、鑑定人且須「具結」，而
    檢察官向被告以外之人所取得之陳述，原則上均能遵守法律
    規定，不致違法取供，其可信性極高，而查證人壬○○、戊○○、巳○○、己○○、丁○○於偵查中依法具結後，向檢
    察官所為之證述，被告暨辯護人並未指出該偵查筆錄製作之
    原因及其過程等，有何「顯有不可信之情況」，則其於偵查
    中向檢察官所為之證述，依法均有證據能力。至雖前開證人
    於偵查中作證時，未經被告詰問，然按被告受憲法保障之訴
    訟權，於偵查中因「偵查不公開」原則，已有所限制，此由
    刑事訴訟法第二百四十五、二百四十八條規定訊問證人時，
    除預料該位證人將來於審判時不能訊問外，原則上不須被告
    在場，且被告縱在場，亦係「得」親自詰問證人，而非「應
    」親自詰問證人，是本院認前開證人於偵查中之證言，縱未
    經被告對質、詰問，亦難因此遽認無證據能力。
四、另被告暨辯護人雖主張卷附三通網資訊股份有限公司（下簡
    稱三通網公司）歷次檢附之簡訊內容資料均無證據能力云云
    。惟查三通網公司所函送之簡訊內容資料，係根據三通網公
    司內部機房之電腦設備所為之記錄書面，不涉及原陳述人知
    覺及記憶有無錯誤之問題，非屬供述證據而無傳聞法則之適
    用，且與本案具有關聯性，應認有證據能力。雖三通網公司
    先後於九十四年一月四日、同年七月十二日及九十五年十二
    月十五日所檢送之資料，其中就同一筆簡訊資料，曾出現有
    三組不同IP位址之情形，然就此業經三通網公司函覆本院表
    示，由於該公司先前未曾遇過類似案件，其於回覆臺南縣警
    察局歸仁分局之附件資料中，僅提供已發送之簡訊內容和電
    話號碼，未發送之簡訊內容和電話號碼和概略的IP位址資料
    ，由於未按簡訊預約及發送時間交叉比對，故提供之IP位址
    可能會有二至三組之情形；九十四年七月十二日函覆之IP位
    址，為預約發送時間及相對應實際發送時間比對而查出之詳
    細IP位址；至於九十五年十二月十五日所提供之IP位址，由
    於該公司工作人員，將捉取資料轉成EXCEL格式時的作業疏
    失，導致IP位址資料全部錯誤，故該函附件中的IP位址為不
    正確資料等語，此有三通網公司九十六年七月二十七日96三
    管字第072701號函一件可憑（見本院卷三第一頁至第三頁）
    。綜上，三通網公司歷次所檢送之資料中，雖有就同一筆簡
    訊資料出現有IP位址前後不符之情形，惟此既經三通網公司
    查明緣由，並再加以核對其歷次檢送之前開三份資料後，確
    認該公司於九十四年七月十二日所檢送之資料與該公司內部
    機房設備機器所留存之記錄相符，自應認三通網公司於九十
    四年七月十二日所函送之簡訊內容資料有證據能力。再者，
    三通網公司之IP紀錄方式係採用公用軟體AoL server 3.2版
    本來紀錄（見本院卷一第一四三頁），而證人丙○○復證述
    ：AoL server 3.2版本可以調出某特定期間的原始紀錄，但
    是紀錄的量很大，且資料很多，通常工程師需要另外撰寫程
    式去篩選所需要的資料，如特定使用者或特定號碼及特定數
    字或特定時間，這些系統不能自動提供等語甚詳（見本院卷
    三第十三頁、第十四頁）。是本院審酌證人丙○○之上開證
    詞及電腦之特殊性，紀錄在電腦上之原始資料，或因原始資
    料過於龐雜或因系統使用非一般人所能理解之字元及符號，
    而必須借由電腦專業人員另外撰寫程式加以篩選及解讀，始
    能讓一般人均能理解該原始紀錄之涵義，此乃電腦之特殊性
    所致，且三通網公司之函覆內容乃係依據電腦所留存之原始
    資料製作，任意性及確實性無虞，故自難僅因三通網公司所
    檢送之簡訊內容資料並非電腦原始紀錄檔，即認為無證據能
    力。
五、被告暨辯護人復以卷附之九十三年十二月十五日、九十四年
    四月一日、九十四年四月十二日及九十四年四月十五日電子
    郵件列印資料等相關證據係屬偽造，而主張上開電子郵件列
    印資料均不具證據能力云云（見本院卷三第九十頁至第九十
    四頁）。惟查，公訴人所提出之上開電子郵件列印資料，並
    非用以證明上開電子郵件之內容屬實，而係以之證明本件相
    關證人確曾有收受如此內容之電子郵件之事實，即本件猥褻
    及妨害告訴人名譽之文字書面陳述確實存在，故上開電子郵
    件列印資料非屬供述證據，不受刑事訴訟法第一百五十九條
    第一項傳聞法則之規範。至被告暨辯護人抗辯上開電子郵件
    列印資料與原始電子郵件是否相符，其本文、文件標頭之日
    期、時間、IP位址及發送人姓名有無遭人篡改等節，應係屬
    於證據證明力高低之問題，且上開資料亦非因違法取得，自
    應認上開證據均有證據能力。
六、被告暨辯護人並以告訴人壬○○於本院九十五年七月十日準
    備程序自承收到上開恐嚇簡訊之後，即將簡訊下載至電腦裡
    面列印出來交給警察，然該支手機業已損壞，故已無法提出
    給法院等情，而認告訴人壬○○指稱之恐嚇簡訊是否存在不
    無疑問，故主張警卷第一八二頁由告訴人壬○○自行列印提
    出之恐嚇簡訊不具證據能力云云。惟查，上開恐嚇簡訊列印
    資料，乃係用以證明本件告訴人壬○○確曾有收受如此內容
    之簡訊之事實，故上開簡訊列印資料亦非屬供述證據，不受
    刑事訴訟法第一百五十九條第一項傳聞法則之規範。且經檢
    察官於偵查中向三通網公司調取上開恐嚇簡訊之發送相關資
    料後，業經三通網公司於九十四年八月二十四日將上開恐嚇
    簡訊之受送達簡訊之行動電話號碼、預約設定簡訊之時間、
    簡訊傳送至三通網公司之時間、確定送達對方手機之時間、
    簡訊內容及發送者所用之IP等資料函覆在卷（見偵二卷第四
    十三頁至第四十六頁），足證本件恐嚇簡訊確實存在，是被
    告暨辯護人主張上開簡訊列印資料係告訴人壬○○自行提出
    ，無法證明確係存在，應認無證據能力云云，即難憑採。
七、至於卷內其餘之供述及非供述證據，被告暨其辯護人於本案
    言詞辯論終結前，並未爭執其證據能力，本院審酌各該證據
    均非違法蒐證取得之證據，並無證據力明顯過低之情形，復
    經本院於審判期日就上開證據依法進行調查、辯論，依刑事
    訴訟法第一百五十九條之五規定，自有證據能力。
乙、實體部分：
一、訊據被告癸○○矢口否認有於上開時間、地點，使用如附件
    所示之IP位址連線上網預約發送內容指涉描述「Ｘ儀」與「
    Ｘ帆」性交情形及「Ｘ儀」慾求不滿、私生活淫亂等客觀上
    足以刺激或滿足性慾，並引起普通一般人羞恥或厭惡感而侵
    害性的道德感情，有礙於社會風化，且足以毀損告訴人壬○○、戊○○名譽之猥褻簡訊及電子郵件，亦否認有發送前開
    恐嚇簡訊予告訴人壬○○之犯行，辯稱：(一)伊並無誹謗告訴
    人壬○○、戊○○及恐嚇告訴人壬○○之動機，公訴人主張
    上開簡訊及電子郵件均係被告發送云云，純屬推測之詞；(二)
    本件散發訊息之IP有很多個，並不是全部均從被告個人電腦
    發出，且被告在長榮大學所使用之IP，於九十四年三月四日
    被設成固定IP之前，因長榮大學師生使用之IP為浮動IP，根
    本不足以認定係被告使用之IP，而從被告使用之固定IP所發
    出之預約簡訊，亦僅有九十四年四月十三日乙則簡訊，該封
    簡訊根本未涉及誹謗或猥褻之事實，更何況上開簡訊亦不足
    以證明係被告所發；(三)自臺灣大學環境工程研究所預約發送
    之簡訊部分：因發送簡訊之電腦係供該所師生使用，並非供
    被告個人使用之電腦，且發送當日即九十四年一月二十八日
    被告亦不在臺灣大學；(四)自被告位於臺北住處所預約發送之
    簡訊部分：被告臺北家中電腦曾經中毒，自不能排除臺北家
    中之電腦有遭駭客入侵植入木馬程式之可能，且本件簡訊預
    約發送之日期即九十三年十二月二十四日、九十四年一月二
    十一日、九十四年一月二十七日及九十四年二月十八日，被
    告皆不在家中，不可能於上開時間在臺北住處發送簡訊；(五)
    九十三年十二月十五日、九十四年四月一日、九十四年四月
    十二日及九十四年四月十五日之猥褻及誹謗電子郵件均為私
    人提出之列印資料，非經檢調司法人員採證而得，且依證人
    丁○○、丙○○之證詞可知IP極易被偽造，是本件自無從確
    定散發簡訊之真實IP位址；且公訴人認為發送上開電子郵件
    之IP位址分別為210.70.180.52及210.70.180.69，惟被告之
    電腦於九十四年三月初，即由證人己○○設成固定IP位址21
    0.70.180.230，更不足以證明上開電子郵件係被告所發；(五)
    告訴人壬○○所指稱之恐嚇簡訊根本不存在，僅有告訴人壬○○自行列印之文稿而已，公訴人所謂恐嚇簡訊係透過三通
    網公司所申請使用之0000000000號門號發送，與
    被告發送簡訊之途徑相同，然公訴人並未舉證證明被告確有
    發送前開猥褻及誹謗簡訊之行為，故此部分自仍屬推測，不
    足以證明被告有發送上開恐嚇簡訊云云。經查：
(一)關於附件所示之猥褻及誹謗簡訊部分：
  1.查告訴人壬○○、戊○○及渠二人之長榮大學同學、老師等
    人，確有自九十三年十月十五日中午十二時許起至九十四年
    五月十日二十一時十二分止之期間，連續收受內容主要在指
    涉及描述「Ｘ儀」（指戊○○）與「Ｘ帆」（指壬○○）性
    交情形，及「Ｘ儀」慾求不滿、私生活淫亂等粗鄙不堪，且
    客觀上足以刺激或滿足性慾，引起普通一般人羞恥或厭惡感
    而侵害性的道德感情，有礙於社會風化，且足以毀損告訴人
    壬○○、戊○○名譽之事之如附件所示猥褻及誹謗簡訊之事
    實，業據告訴人壬○○、戊○○、證人即長榮大學師生辰○○、巳○○、子○○、卯○○、午○○、亥○○、Ｅ○○、
    地○○、宇○○等人於警詢及偵查中證述甚詳，且為被告所
    不爭執（見本院九十五年十一月八日準備程序筆錄），並有
    三通網公司九十四年七月十二日函覆之歷次發送簡訊內容在
    卷可資佐證，堪信告訴人壬○○、戊○○此部分指訴為真實
    。
  2.發送如附件所示猥褻、誹謗簡訊之人，係分別使用如附件所
    示之IP位址連線上網後，利用便利達康公司所發行之簡訊發
    送卡，預約發送內容主要在指涉及描述「Ｘ儀」與「Ｘ帆」
    性交情形及「Ｘ儀」慾求不滿、私生活淫亂等詳如附件所示
    之猥褻、誹謗簡訊予告訴人戊○○、壬○○及渠二人之同學
    、老師等人之事實，有告訴人戊○○、證人子○○提出之簡
    訊內容列印資料（見警卷第九十頁、第九十一頁、第一七六
    頁至第一八一頁）及三通網公司於九十四年七月十二日函覆
    之IP位址資料在卷可資佐證（見三通公司函覆之歷次發送簡
    訊內容卷宗），而經比對如附件所示之發送本件猥褻及誹謗
    簡訊之IP位址後，發現上開IP位址分別係分配由長榮大學、
    臺灣大學及中華電信股份有限公司使用等情，有IP裝設位址
    查詢單五張及IP/ASN查詢資料二張附卷可查（見警卷第一○
    二頁至第一○六頁及偵二卷第十七頁、第十八頁）。又210.
    70.179.＊、210.70.180.＊、210.70.156.＊網段分別係分
    配於長榮大學第三教學大樓六樓、七樓及土地開發學系實習
    工場乙情，業經證人己○○、丁○○證述在卷（見本院卷二
    第一五九頁及第一七二頁）；而發送如附件所示猥褻及誹謗
    簡訊之人所使用之IP位址來源，其中如附件編號十五、三十
    六至五十一、五十六至六十所示之各該時段IP裝設位址均係
    在案外人宙○○位於臺北市○○區○○街七十五巷十五號二
    樓住處，有中華電信數據通信分公司中區客服中心回覆單一
    份附卷可稽（見偵一卷第一八九頁至第二○一頁）；另如附
    件編號五十二所示之IP位址裝設地點為臺灣大學環境工程學
    系二○二室進門左邊第一部，用途為寅○○教授實驗室公用
    電腦，其餘之IP位址則均裝設於長榮大學等情，亦有國立臺
    灣大學九十四年七月二十日校計資字第○九四○○二一二四
    一號函及長榮大學IP/ASN查詢資料各一件在卷可憑（見偵二
    卷第二十八頁及第十八頁）。綜上可知，該散布本件猥褻及
    誹謗簡訊之人，分別係使用長榮大學第三教學大樓六樓、七
    樓、土地開發學系實習工場、臺灣大學環境工程學系寅○○
    實驗室及案外人宙○○位於臺北市○○區○○街七十五巷十
    五號二樓住處之電腦網路設備連線上網後，再利用便利達康
    公司所發行之簡訊卡預約傳送上開猥褻及誹謗簡訊予告訴人
    壬○○、戊○○及渠二人之同學、老師之情，足堪認定。而
    查，被告自九十二年八月一日起至九十四年七月三十一日此
    段期間，係於長榮大學土地開發學系擔任助理教授，且告訴
    人壬○○、戊○○均為被告之學生；另臺灣大學寅○○教授
    為被告博士班之指導教授；而案外人宙○○則為被告父親，
    臺北市○○區○○街七十五巷十五號二樓為被告戶籍地等情
    均為被告所是認（見警卷第一頁、第三頁、偵二卷第三十四
    頁及本院卷三第六十六頁），依此，足認被告與傳送如附件
    所示猥褻及誹謗簡訊之IP位址裝設地點均有密切關聯性。
  3.再按每一台電腦均有一獨一無二之Mac Address（即網路卡
    ），和其他電腦不會重複；而長榮大學分配予被告使用之三
    ○七一二號研究室內，供被告使用之電腦，其網路卡號碼為
    「00.0C.76.B5.C6.C7」之事實，有被告所使用之電腦電磁
    紀錄一張附卷可查（見警卷第八十五頁），並為被告所不爭
    執。又證人即於案發當時擔任戊○○導師之巳○○於偵查中
    證述：九十五年十月十五日約中午時，有很多人收到第一封
    誹謗簡訊，伊也有收到，第二天伊有打電話給壬○○或戊○○其中一人，伊以為是同學之間的糾紛，所以想向他們瞭解
    原因，但沒想到之後誹謗簡訊仍持續在散發，問題一直沒解
    決，直到九十三年十二月十五日，發送簡訊的人又將曾經散
    布過的簡訊集結成篇，以電子郵件的方式寄給很多人，伊沒
    有收到，但有收到的同學將電子郵件列印出來交給伊，伊就
    打電話請電算中心的己○○幫伊查該封電子郵件的相關資料
    ，包含發信之IP位址及時間，當天己○○告訴伊，發信者使
    用的電腦是在第三教學大樓的七樓，己○○並在一個星期後
    即九十三年十二月二十三日以電子郵件回覆伊發送誹謗電子
    郵件所使用之網路卡號碼為「00.0C.76.B5.C6.C7」等語（
    見偵一卷第二○九頁）。另證人即在長榮大學電算中心負責
    電腦維修、網站管理及電子郵件系統維護之己○○於偵查中
    亦結證稱：巳○○曾提供二個IP給伊，要伊幫忙查該二組IP
    所對應之網路卡號碼，因學校是使用DHCP Server動態分配I
    P，所以在伺服器紀錄還沒有消失以前，可以用IP去查詢對
    應的網路卡號碼；約九十四年三月底或四月初左右，校長有
    叫伊把九十三年十二月間發送誹謗電子郵件的網路卡號碼設
    成固定IP，之後如果該網路卡號碼上網使用，就會使用固定
    IP，以方便日後追查等語（見偵一卷第二一○頁）。是參酌
    證人巳○○、己○○上開證詞可知，雖長榮大學教學大樓七
    樓係使用浮動IP，惟被告於三○七一二號研究室內所使用之
    前揭網路卡，早於九十四年三月底或四月初，即由證人己○○將之鎖定使用固定IP：210.70.180.230（見偵一卷第二一
    ○頁、本院卷一第一四六頁）。且被告亦表示其所使用之IP
    位址早於九十四年三月八日之前即固定在210.70.180.230，
    並自行提出其與案外人玄○○間之電子郵件佐證（見本院卷
    一第四十三頁、第四十四頁）。綜上可知，被告之上開網路
    卡號碼（即00.0C.76.B5.C6.C7）所對應之IP位址早於九十
    四年三月八日之前，或最遲於九十四年四月初以前，即固定
    在210.70.180.230。而查，九十四年四月十三日晚間二十一
    時二十分至同日二十一時二十四分許，確有從前述210.70.1
    80.230即被告遭鎖定之固定IP位址預約發送「研討會內容叫
    Ｘ佑寫，還敢掛第一個發表，沒把老師放眼裡！果然Ｘ儀手
    段狠擅長背後捅人，采伊妳們可要小心點，Ｘ帆越學越像，
    小心被利用完骨頭都不剩」之事實，有三通網公司於九十四
    年七月十二日函覆之IP位址資料在卷足證（見三通公司函覆
    之歷次發送簡訊內容卷宗）。又上開簡訊發送者均係使用便
    利達康公司所發行之簡訊卡上網預約發送，業如前述，而該
    發送者所使用之簡訊卡序號分別為00000000、00000000、00
    000000、00000000、00000000等五組簡訊號碼（見三通公司
    函覆之歷次發送簡訊內容卷宗第二十九頁、第四十四頁、第
    五十頁、第五十四頁、第五十七頁及附件編號八十一至八十
    五），再經比對三通網公司九十四年七月十二日函覆之發送
    者所用IP位址、簡訊內容及簡訊序號資料可知，本件以便利
    達康公司所發行之上開五組簡訊卡號碼發送之猥褻及誹謗簡
    訊尚有如附件編號三十四、三十五、四十一、四十二、四十
    三、五十二所示；其中如附件編號五十二所示之猥褻及誹謗
    簡訊更係從被告臺灣大學博士班指導教授寅○○實驗室之電
    腦設備上網預約發送，另如附件編號四十一、四十二、四十
    三所示之猥褻及誹謗簡訊則均係從裝設於被告父親即案外人
    宙○○位於臺北市○○區○○街七十五巷十五號二樓住處之
    IP位址上網預約發送。
  4.復查，被告於偵查中自承0000000000號行動電話
    係由其使用，且應該是自九十二年九月間即開始使用上開電
    話等情；另證人即被告配偶黃○○亦於偵查中證述：伊可以
    確定0000000000是伊名義申請，但是由被告使用
    等語（見偵二卷第三十五頁）。再觀之上開0000000
    000號行動電話於案發期間確有頻繁之通聯紀錄，足證0
    000000000於案發期間確是由被告使用無誤，被告
    於本院審理時翻異前詞，空言辯稱：伊在臺北不喜歡使用上
    開行動電話云云（見本院卷二第二四一頁），無非飾卸之詞
    ，難以採信。而經比對被告所使用之0000000000
    號行動電話於案發當時即九十三年十二月十七日至九十四年
    五月十日期間之通聯紀錄所對應之基地台位置（見0000
    000000通聯紀錄卷宗），被告於如附件所示之猥褻及
    誹謗簡訊預約傳送時間，曾經出現通聯紀錄（即被告曾經於
    本件猥褻及誹謗簡訊之設定預約傳送時間前後撥打行動電話
    致留有通聯紀錄）之基地台所在縣市，均與如附件所示之猥
    褻及誹謗簡訊發送者所使用之IP位址裝設地點所處縣市均相
    吻合，有三通公司函覆之歷次發送簡訊內容、000000
    0000通聯紀錄卷宗各一件及比對紀錄一份在卷可資佐證
    （見偵二卷第九頁至第十四頁）。
  5.另查，告訴人即證人壬○○曾於偵查中證稱：伊在與戊○○
    交往前，曾與被告發生性關係，時間大約是九十三年三月至
    同年八、九月底左右，伊印象中被告的左側肩胛骨附近有一
    片類似胎記的東西，戊○○於九十三年十月十五日收到簡訊
    時有打電話給伊，伊當時剛好與被告一起搭車返回臺北等語
    （見偵一卷第二四四頁、第二四五頁）；並於本院審理時再
    次結證稱：確有與被告發生性行為，次數忘記了；不記得何
    時開始跟被告交往，只記得是在與戊○○交往之前，伊是在
    九十三年十月十四日跟戊○○交往的，當時戊○○就讀研二
    ；伊與被告發生性行為當時知道被告已經結婚等語明確（見
    本院卷二第十九頁、第二十三頁、第三十三頁）。參以被告
    迭自警詢、偵查及本院審理時，均未曾主張與證人壬○○有
    何重大嫌隙或過節，且觀之證人壬○○前往警局製作第一次
    警詢筆錄時，甚至未提及曾與被告發生性行為等情，而是於
    該次警詢筆錄製作完畢後，才另以秘密證人身分供出曾與被
    告發生性行為之情節（見警卷第十六頁至第二十一頁），證
    人壬○○不願公開與被告間私密行為之情溢於言表，是殊難
    想像證人壬○○有虛構自己曾與當時已有配偶之被告相姦，
    而自陷於遭被告之配偶提起通姦罪告訴風險之必要。況查，
    被告於本院審理時亦不否認在長榮大學任職期間，證人壬○○確曾以機車載送其前往搭乘飛機、客運返家或就醫；且被
    告復於本院訊問為何有其他長榮大學學生表示曾經看過其前
    往壬○○租屋房間時，答稱：確曾與壬○○單獨在房間內共
    處一室，且曾經到壬○○租屋房間一、二次，待的時間約一
    、二個小時，一次是壬○○拿宇○○寫的信給伊看，一次是
    壬○○叫伊講一些兄弟象職棒球員的八卦、軼事等語（見本
    院卷第六十二頁及第七十二頁），由此益見被告與告訴人壬○○之間，於案發前之互動關係良好，證人壬○○並無設詞
    誣陷被告之動機存在。被告雖辯稱：證人壬○○對於其胎記
    之位置及身上其他明顯之刺青無法正確指證，顯見證人壬○○證稱曾與其發生性關係乙節，乃係子虛烏有云云。經本院
    當庭勘驗被告身上胎記，被告位於右肩胛骨與右腰部中間處
    確有一處寬七公分、長八公分之胎記，被告之左背部並無其
    他胎記；另被告位於左大腿正面中間有一反寫英文字母「Ｔ
    」之刺青，長○．八公分、寬○．六公分；另外右腿鼠蹊部
    亦有一英文字母「Ｏ」之刺青，直徑約○．五至○．六公分
    左右，有本院九十六年五月二十二日勘驗筆錄及照片十四張
    在卷可佐。惟被告既未提出上開刺青係於何時所刺之相關佐
    證，自無從遽認上開刺青確係於本件案發之前即已存在，而
    為有利被告之認定；再按每個人對於特徵之定義本各不相同
    ，觀察力亦因人而異，且告訴人壬○○於本院審理時既證稱
    ：與被告發生性行為時，並不會與被告研究她身上的胎記等
    語（見本院卷二第三十六頁），則告訴人壬○○在與被告發
    生性行為之時既未特別注意並詳記被告身上每一胎記及特徵
    ，因此無法確切指出被告背後胎記之左右位置，亦難認與常
    情相違，另佐以上開刺青之大小均在一公分以下，並非明顯
    ，則告訴人壬○○縱未觀察及此，亦難認其證詞因此即有瑕
    疵。
  6.是綜合證人巳○○、己○○、告訴人壬○○上開證詞與前開
    三通網公司函覆之歷次預約發送簡訊時間、內容、簡訊卡序
    號及IP位址、國立臺灣大學函覆140.112.34.89此IP位址於
    九十四年一月二十八日十六時十七分許之裝設地點為該校環
    境工程學系二○二室進門左邊第一部，用途為寅○○教授實
    驗室公用電腦、中華電信數據通信分公司中區客中心回覆單
    關於用戶宙○○於九十三年十月一日起迄九十四年五月十八
    日止之使用紀錄（含歷次登出入時間、分配之IP、附掛之電
    話）、被告所使用之0000000000號行動電話通聯
    紀錄等各節相互勾稽，散布本件猥褻及誹謗告訴人壬○○、
    戊○○名譽之簡訊之電腦網際網路IP位址來源分別為被告任
    職之長榮大學、被告攻讀之臺灣大學博士班指導教授實驗室
    及被告位於臺北市○○區○○街七十五巷十五號二樓住處之
    電腦，亦即上開發送本件猥褻誹謗簡訊之IP位址裝設地點均
    與被告有密切之關聯；且被告迭自警詢、偵查及本院審理時
    復從未舉出其位於臺北市北投區之住處中，尚有何人同時任
    職或就讀長榮大學及臺灣大學；佐以告訴人壬○○前揭證詞
    ，被告與告訴人壬○○間原本交往密切，然在告訴人壬○○
    與被告分手轉而與告訴人戊○○自九十四年十月十四日交往
    起，隨即出現本件猥褻及誹謗之簡訊，執此，如附件所示之
    猥褻及誹謗簡訊乃係被告基於對告訴人壬○○及戊○○之不
    滿情緒下所散布，即有相當合理之動機。復參酌九十四年四
    月十三日確有如附件編號八十一至八十五所示之誹謗簡訊自
    被告遭監控之固定IP位址發送，而如附件編號八十一至八十
    五所示之誹謗簡訊所使用之五組便利達康簡訊卡序號，又分
    別與附件編號三十四、三十五、四十一、四十二、四十三、
    五十二所示之猥褻及誹謗簡訊使用相同之便利達康簡訊卡序
    號，且其中更有出現在被告位於臺北之住處及其臺灣大學博
    士班指導教授實驗室內者，再經核對如附件所示之各該簡訊
    預約發送時間前後，被告於該段期間當中如有使用行動電話
    之通聯紀錄時，其行動電話之基地台位置所屬縣市，與如附
    件所示發送簡訊者所使用之IP位址來源所處縣市均相吻合，
    凡此種種，在在均顯示連續散布如附件所示猥褻及誹謗簡訊
    之人，確係被告無誤。
  7.被告雖一再爭執三通網公司就同一張簡訊卡號：00000000、
    同一傳送時間：000000000000（即九十三年十二月二十三日
    十時十六分）、同一簡訊內容：「Ｘ帆計劃書還要Ｘ儀幫忙
    寫…」及同一送傳行動電話號碼：0000000000，於九十四年
    一月四日函覆臺南縣警察局歸仁分局時提供之IP為二組位址
    ：210.78.180.44、218.166.88.115，而於九十四年七月十
    二日再次函覆歷次發送簡訊內容時提供之IP則變成一組，但
    係不同之IP位址：210.70.180.44，嗣於九十五年十二月十
    五日再次函附簡訊資料時，竟又變成另一組完全不同的IP位
    址：210.70.180.69等情，而主張三通網公司所函覆之簡訊
    內容毫無證明力云云。經查，三通網公司先後於九十四年一
    月四日、九十四年七月十二日及九十五年十二月十五日所檢
    送之資料，其中就同一筆簡訊資料，確有出現三組不同IP位
    址之情形，然此業經三通網公司查明後函覆本院，由於該公
    司先前未曾遇過類似案件，其於回覆臺南警察局歸仁分局之
    附件資料中，僅提供已發送之簡訊內容和電話號碼，未發送
    之簡訊內容和電話號碼和概略的IP位址資料，由於未按簡訊
    預約及發送時間交叉比對，故提供之IP位址可能會有二至三
    組之情形；九十四年七月十二日函覆之IP位址，為預約發送
    時間及相對應實際發送時間比對而查出之詳細IP位址；至於
    九十五年十二月十五日所提供之IP位址，由於該公司工作人
    員，將捉取資料轉成EXCEL格式時的作業疏失，導致IP位址
    資料全部錯誤，故該函附件中的IP位址為不正確資料等情在
    卷，有三通網公司九十六年七月二十七日96三管字第072701
    號函一件可憑（見本院卷三第一頁至第三頁）。準此，三通
    網公司歷次所檢送之資料中，雖有就同一筆簡訊資料出現有
    IP位址前後不符之情形，惟此既經三通網公司查明緣由，並
    再加以核對其歷次檢送之前開三份資料後，確認該公司於九
    十四年七月十二日所檢送之資料與該公司內部機房設備機器
    所留存之記錄相符，自應認三通網公司於九十四年七月十二
    日所函送之簡訊資料真實性無疑。且三通網公司於九十四年
    七月十二日函覆之歷次發送簡訊IP位址，其中自設置於被告
    之父親即案外人宙○○位於臺北市○○區○○街七十五巷十
    五號二樓住處之IP位址上網預約發送者，經核與中華電信數
    據通信分公司中區客服中心回覆單所示之登入時間、登出時
    間及用戶IP均相符合，有案外人宙○○於九十三年十月一日
    起迄九十四年五月十八日止之用戶基本資料及使用紀錄在卷
    可憑（見偵一卷第一八九頁至第二○一頁），由此益證三通
    網公司於九十四年七月十二日函覆之歷次發送簡訊內容資料
    ，確可採信。
  8.被告雖辯稱：其於長榮大學所使用之IP被設成固定IP之前，
    長榮大學師生使用之IP為浮動IP，僅知IP裝設地點，根本不
    足以認定係被告所使用，何況九十四年一月十三日、九十四
    年二月二十二日、九十四年二月二十三日被告皆不在長榮大
    學研究室云云。經查，長榮大學第三教學大樓係使用浮動IP
    乙節，固據證人己○○於本院證述綦詳，惟本院基於上述理
    由，認為本件如附件所示之猥褻及誹謗簡訊確係被告上網預
    約傳送，已如前述，茲不再重覆贅述，尚難僅因長榮大學師
    生所使用之IP乃浮動IP，即遽認不能從相關佐證推敲、判斷
    究係何人散布本件如附件所示之猥褻及誹謗簡訊。至於被告
    所辯其於九十四年一月十三日、九十四年二月二十二日、九
    十四年二月二十三日均不在長榮大學研究室乙節，然參以被
    告於案發當時所使用之0000000000號行動電話於
    九十四年一月十三日上午十時十六分○七秒（通話秒數十六
    秒）、同日上午十時二十五分三十八秒（通話秒數二十八秒
    ）之通聯紀錄，其基地台位置均在臺南縣仁德鄉○○段八八
    八地號，上開行動電話於同日中午十二時三十九分十三秒（
    通話秒數二十八秒）之通聯紀錄之基地台位置始出現在臺北
    市松山區○○○路二○七號十四樓，自難認九十四年一月十
    三日之預約發送簡訊時間被告不在長榮大學。再者，被告之
    行動電話於九十四年二月二十二日及九十四年二月二十三日
    之通聯紀錄之基地台位置亦均在臺南縣仁德鄉○○段八八八
    地號，有0000000000通聯紀錄卷宗可查，而參以
    利用電腦網路設備預約發送簡訊尚非屬於曠日費時之工作，
    則縱認為被告於案發當日有課在身，亦難認被告客觀上無法
    抽空上網預約發送系爭簡訊。
  9.被告又辯稱：位在臺灣大學環工所之發送簡訊電腦根本非被
    告之個人電腦，而係供臺灣大學環工所師生使用之公用電腦
    ，有臺灣大學九十四年七月二十日函文可證，且發送當日即
    九十四年一月二十八日被告亦不在該處云云。惟查，九十四
    年一月二十八日自臺灣大學環境工程學系寅○○教授實驗室
    公用電腦所發送之簡訊，其簡訊卡序號與九十四年四月十三
    日自被告遭監控之長榮大學固定IP位址210.70.180.230發出
    之簡訊卡序號相同，已如前述，而案外人寅○○教授又係被
    告之博士班指導教授，且被告復不否認於案發期間應有至臺
    灣大學環工所，且至臺灣大學環工所時會去寅○○教授二○
    二或二一一研究室等情（見偵二卷第三十四頁），則雖位在
    臺灣大學環工所二○二實驗室之曾經發送系爭猥褻及誹謗簡
    訊之電腦係供環工所師生使用之公用電腦，並非專屬被告使
    用之個人電腦，然尚非不能從相關證據推敲、研判，散布本
    件猥褻及誹謗簡訊者究係何人，被告此部分辯解，亦無可採
    。
  10.被告復辯謂：其於臺北住處之電腦早有中毒之事實，自無法
    排除被告臺北住處之電腦有因中毒而自動發送簡訊之可能，
    且公訴人所指之預約發送簡訊日期九十三年十二月二十四日
    、九十四年一月二十一日、九十四年一月二十七日、九十四
    年二月十八日，被告皆不在家中，有刷卡單及證人庚○○、
    甲○○、辛○○之證詞足證，被告不可能發送上開簡訊云云
    。查被告主張其臺北住處之電腦曾經中毒乙情，固經證人乙○○到庭證稱：被告曾於九十四年農曆年前請伊至被告臺北
    住處修理電腦，伊發現被告電腦的防毒軟體無法開啟，且電
    腦會自動撥接連線到網路上，當天伊有檢查被告是否有設定
    自動撥接的參數，但是沒有，所以伊判斷被告的電腦有可能
    是中毒，但伊無法解決前述自動撥接的問題，所以就重新幫
    被告安裝作業系統等語明確（見本院卷二第二五七頁）。惟
    查，證人乙○○復證述：伊在檢視被告電腦時，並無發現被
    告電腦有自動發出訊息的情況，亦不記得被告電腦當時中毒
    的病毒名稱，當時伊沒有管內容，就重新安裝作業系統；通
    常病毒顯現的方式為造成程式無法運作及螢幕無法顯示任何
    東西或無法開機、木馬程式可能會以我們的名義去發送廣告
    或郵件、後門程式則會利用視窗系統操控我們的電腦，或利
    用遠端監控我們現在在做什麼，但是如果電腦的掃毒軟體沒
    有掃毒出來，伊也無法判斷電腦是否有被植入惡意程式等語
    （見本院卷二第二五九頁至第二六二頁），則參以證人乙○○上開證詞可知，縱認為本件被告位在臺北市北投區住處之
    電腦曾有中毒之情事，然證人乙○○前往修理時，既未詳加
    查看該病毒之名稱，即重新安裝作業系統，且當時證人乙○○亦未察覺被告位於臺北市北投區住處之電腦有自動發送訊
    息之情形，故被告所謂其位於臺北市北投區住處之電腦有可
    能係因中毒而自動發送本件猥褻及誹謗簡訊之假設，顯然欠
    缺客觀憑據。又被告於本院審理時固供述：「（問：你和你
    的指導學生，及上開修過你課的研究所學生及大學部的學生
    ，及你任教大學部、二技、進修部、碩專班、研究所的那些
    學生，有無哪些人和你特別有過節？）研究所學生有戊○○
    、壬○○、卯○○，這三位有為了有人寫黑函檢舉他們在學
    校打網路遊戲的事情，和我有過爭執，其他的學生雖然沒有
    和我爭執過，但午○○、亥○○、Ｅ○○、宇○○等人也有
    被寫在黑函上，我知道時間大約係在九十三年十月一日」等
    語（見本院卷三第六十八頁至第六十九頁），然參以被告上
    開供述情節，縱認被告曾因禁止前開長榮大學學生在校上網
    玩網路遊戲而與前開學生發生爭執，然此亦僅屬一般校園內
    老師對學生之正常管教行為，實難認被告與上開學生間因此
    即存有何重大之過節，何況觀之本件猥褻及誹謗簡訊內容，
    均非針對被告，而均係針對毀損告訴人壬○○及戊○○之名
    譽而來，是殊難想像與被告存有過節之人，會以如此迂迴之
    方式，而達其陷害被告之目的！被告上開所辯，自屬無稽。
    至被告雖又舉上開不在場證人及刷卡單用以證明九十三年十
    二月二十四日、九十四一月二十一日、九十四年一月二十七
    日、九十四年二月十八日自被告位於臺北住處電腦預約發送
    簡訊之時間，被告均不在家，自不可能發送系爭簡訊等情。
    惟查，被告於九十四年七月二十八日偵查中經檢察官詢以：
    「今年（九十四年）一月二十一日、一月二十七日、一月二
    十八日及二月十八日你人是否在臺北？」時，答稱：「我要
    看一下行事曆，（當庭查看）我一月二十七日、二十八日、
    二月十八日確定在臺北，一月二十一日我就不確定了，一月
    二十八日我有回臺北產檢。」等語（見偵二卷第三十四頁）
    ，則被告在距離其長榮大學第三教學大樓三○七一二號研究
    室於九十四年五月十七日遭檢警搜索後約二個月左右之時間
    ，經檢察官訊問上開案發時間有無在臺北，並經被告仔細查
    閱其行事曆後，其亦僅表示只記得上開時間人在臺北，但對
    於其是否有於上開時間分別與家人、證人甲○○、辛○○等
    人外出或有約等事關己身刑責之重大事項，自九十四年五月
    十七日遭搜索以至九十四年八月間經檢察官提起公訴，歷時
    約三個月以上之時間從未曾提出說明，距被告竟於此案件繫
    屬本院，而距離上開發送簡訊時點更久之後，反而能清楚詳
    記案發之時間係分別與何人外出、見面、用餐，則其所舉證
    人是否為臨訟編造自有可疑。再查，證人庚○○固到庭證稱
    ：其九十三年十二月二十三日曾經在臺灣大學環工所Ａ○○
    老師的實驗室與被告及被告的先生黃○○碰面，伊離開實驗
    室的時間大約是半夜十二時許或翌日一時許，當天是伊先離
    開實驗室，因為被告當時有抱怨隔天不能去吃聖誕大餐，所
    以伊才會記這麼清楚；伊當天晚上七點多進去Ａ○○老師的
    實驗室作實驗，在作實驗期間有看到被告，但是被告何時進
    來的伊不清楚，因為伊當時在作實驗，所以只是瞄到被告進
    來，並無直接交談；伊在實驗室這段期間，沒有注意被告和
    黃○○有無進進出出等語（見本院卷二第二二○頁、第二二
    一頁及第二二六頁至第二二八頁）；另被告則供稱：伊於九
    十三年十二月二十三日下午就到臺灣大學，伊是在黃○○的
    研究室看到庚○○，當天一共離開學校二次，一次是下午去
    吃晚餐，一次是在半夜過十二點之後，當時庚○○已經走了
    等語（見本院卷二第二一七頁、第二一八頁）。惟參以被告
    所使用之0000000000號行動電話於九十三年十二
    月二十三日晚間二十一時五十六分五十九秒之通聯紀錄之基
    地台位置係在臺北市○○區○○街四十五巷二十三號Ｃ棟八
    樓頂，尚非在臺灣大學附近，則被告供稱：當天伊一共離開
    臺灣大學實驗室二次，一次是下午去吃晚餐，一次是在半夜
    云云，已難認與事實相符。再觀之證人庚○○當庭提出之筆
    記本，其亦僅於當年十二月二十三日項下記載「買card」、
    「掃描」等字，並未記載九十三年十二月二十三日當天從事
    何實驗及實驗詳細之起迄時間，復未記載當天曾與何人見面
    ，且證人庚○○既證述不記得在其實驗期間被告與黃○○二
    人究有無進進出出實驗室等節（見本院卷二第二六八頁），
    則縱認證人庚○○證述曾於九十三年十二月二十三日在臺灣
    大學Ａ○○老師之實驗室遇見被告乙情為真實，惟其能否於
    事隔長達二年半以上之時間，仍能清楚記憶九十三年十二月
    二十三日當天其離開臺灣大學實驗室之確切時間，以及被告
    曾否中途先行離開實驗室等情，均容有疑問，要難作為有利
    被告之認定。另被告辯稱其於九十四年一月二十一日下午十
    六時許與父母外出至家樂福購物，於同日十七時五十分始結
    帳返家，如何能於同日十七時二十九分、十七時三十五分傳
    送簡訊云云，惟查，被告所提出於九十四年一月二十一日十
    七時四十四分及同日五十分之刷卡簽帳單二張（見本院卷一
    第四十頁）均非由被告本人簽名，則被告當時是否確與刷卡
    人同在該處自屬無從認定，且依被告所使用之000000
    0000號行動電話九十四年一月二十一日「十六時四分」
    許之通聯紀錄觀之，縱可認定被告斯時身處於臺北市○○區
    ○○街四十五號頂樓頂基地台附近，然亦無從以此推論被告
    於本件簡訊預約發送之九十四年一月二十一日「十七時二十
    九分」及「十七時三十五分至十七時三十六分」亦不在家中
    。又被告就有關九十四年一月二十七日發送簡訊當時其並不
    在臺北住處乙節，復舉證人甲○○到庭結證稱：伊於九十四
    年一月二十七日與被告相約至桃園龍潭看兄弟象球隊練球，
    當天是伊開車去龍潭交流道接被告到球場，一般看練球都是
    從早上九點、十點到下午三、四點，當天大約是下午三、四
    點時載被告到龍潭交流道坐車云云（見本院卷二第二三○頁
    、第二三一頁）；另證人甲○○復於檢察官詰問被告到桃園
    之後如何與被告聯絡時答稱：被告從臺北出發，上車之後被
    告就會打電話給伊，伊再從家裡出發去載她；000000
    0000是伊當時所使用的行動電話等語（見本院卷二第二
    三二頁、第二三三頁）。然參以被告所使用之000000
    0000號行動電話於當天十三時一分五十六秒竟有與證人
    甲○○上開0000000000號行動電話通聯之記錄，
    且被告之上開行動電話之基地台位置又係在臺北市北投區○○○路九十巷十七號五樓處，則證人甲○○前開所述曾於九
    十四年一月二十七日與被告相約前往桃園龍潭看兄弟象球隊
    練球乙節是否可採，自是可疑。證人甲○○就此雖證述：因
    為伊與被告在不同區域看球，伊撥打該通電話是要問被告是
    否要一起吃午餐，結果電話是被告父親接的，伊才知道被告
    沒有帶那隻手機，伊才又打另一隻手機給被告云云（見本院
    卷第二三四頁），惟經檢察官質以當天去龍潭交流道接被告
    時既然已經有打電話給被告，為何會打另一隻被告放在家中
    未帶出門之電話與被告聯絡時，證人甲○○又答稱：早上是
    被告打給伊的，伊不知道被告當天未帶000000000
    0那隻手機云云（見本院卷二第二三四頁）；然證人甲○○
    既證述：被告在上車之後會先撥打電話予伊，伊再從家裡出
    發至龍潭交流道接被告前往球場等語，則衡諸經驗常情，被
    告既已於出發時，在車上撥打電話予證人甲○○，證人甲○○理當知悉被告當天所持之行動電話號碼，只須以行動電話
    反撥來電顯示之號碼即可，詎證人甲○○豈有反而撥打被告
    所未攜帶之行動電話門號予被告之理？且參酌上開通聯紀錄
    之通話時間竟長達五十三秒，此亦顯與一般撥打電話未獲本
    人之情況有別，則證人甲○○前揭證詞是否係為迴護被告而
    杜撰之詞，實有疑問；再參以證人甲○○證述：伊有寫行事
    曆的習慣等語，然其又當庭表示：九十四年一月二十七日去
    龍潭看球這段記事是看完球當天晚上才記上去的云云（見本
    院卷二第二三五頁），此顯與一般人記載行事曆係為預先提
    醒自己注意日後行程之目的有別，且亦與前開通聯紀錄之基
    地台位置所示被告當時係在臺北市北投區等情不符，則證人
    甲○○之證詞既有上開不合常理之處，且證人甲○○於行事
    曆上之記載又非不得於事後任意添載，是自應以前開通聯紀
    錄較為可信。至證人辛○○固亦到庭結證稱：九十四年二月
    十八日中午有與被告及黃○○相約用餐，用餐時間約十二點
    多開始至下午一、二點左右，用完餐三人就一起返回寅○○
    教授的辦公室，之後黃○○先回到他的研究室，伊則跟被告
    繼續在辦公室內聊天，待到約下午四、五點左右等語（見本
    院卷二第二四三頁、第二四四頁），然參以證人辛○○自承
    平時並無記事之習慣，且觀之證人辛○○就有關其於九十四
    年二月二十一日擔任助理上班第一天究係單獨用餐或與人共
    進午餐又係在何處用餐等情，均無法交待清楚（見本院卷二
    第二四八頁、第二四九頁），惟竟獨就其於九十四年二月十
    八日與被告及被告先生黃○○用餐當天所發生之事歷歷在目
    ，並且清楚記得用餐之時間及地點，甚至連用餐完畢後，三
    人一同返回寅○○教授辦公室，案外人黃○○先行返回自己
    的研究室，被告則與其繼續待在辦公室聊天，直到約下午四
    、五點左右等情節均能清楚交待（見本院卷二第二四三頁至
    第二四四頁），雖證人辛○○表示此係因為九十四年二月十
    八日當天要與前任助理交接及與被告相約討論生涯規劃所以
    才記得特別清楚等語（見本院卷二第二四四頁、第二五一頁
    ），然再訊問證人辛○○除被告外，是否曾與其他人談過生
    涯規劃之問題時，證人辛○○證稱：也有跟寅○○教授及伊
    女朋友Ｂ○○談過，且內容大致相符等情，嗣再詢問證人辛○○係那一天與寅○○教授相約討論生涯規劃時，其竟證述
    ：只記得是在九十三年十二月底，不確是那一天，且陸陸續
    續與老師約了好幾次等語（見本院卷第二五二頁），由此可
    知，證人辛○○並非僅與被告一人談論過有關其生涯規劃之
    話題而因此印象深刻，惟證人辛○○竟單就與被告相約之日
    期記憶特別深刻，自足以啟人疑竇，復參以被告所使用之0
    000000000號行動電話於九十四年二月十八日十三
    時四十九分三十三秒即證人辛○○證述與被告相約用餐之時
    點，復曾出現通聯紀錄，而其基地台位置竟係在臺北市北投
    區○○○路九十巷十七號五樓處即被告前開位於臺北市北投
    區之住處附近，而非臺灣大學附近，且通話時間更長達一百
    零七秒，則證人辛○○證述九十四年二月十八日中午十二時
    許至下午四、五時許，均與被告在臺灣大學附近云云，實難
    採信。
(二)關於九十三年十二月十五日、九十四年四月一日、九十四年
    四月十二日及九十四年四月十五日之猥褻及誹謗電子郵件部
    分：
  1.告訴人壬○○、戊○○連續於九十三年十二月十五日、九十
    四年四月一日、九十四年四月十二日及九十四年四月十五日
    ，遭人以電腦網路設備傳送電子郵件之方式，散發內容指涉
    、描述戊○○與壬○○性交情形及戊○○慾求不滿、私生活
    淫亂等在客觀上足以刺激或滿足性慾，並引起普通一般人羞
    恥或厭惡感而侵害性的道德感情有礙於社會風化之猥褻文字
    ，而足以毀損戊○○及壬○○二人名譽之電子郵件予告訴人
    戊○○、壬○○及渠二人之同學及老師，而散布於眾之事實
    ，業據告訴人戊○○於偵訊中及證人卯○○、子○○於警詢
    中證述明確，且有證人子○○、卯○○及告訴人戊○○所提
    出之前述猥褻及妨害告訴人壬○○、戊○○名譽之電子郵件
    及光碟一片在卷可資佐證（見警卷第一八三頁至第二四○頁
    、本院卷一證件存置袋），復為被告所不爭執（見本院九十
    五年十一月八日準備程序筆錄不爭執事項第四點），堪信告
    訴人壬○○、戊○○此部分指訴為真實。
  2.證人即於案發當時擔任戊○○導師之巳○○於偵查中證稱：
    九十五年十月十五日約中午時，有很多人收到第一封誹謗簡
    訊，伊也有收到，第二天伊有打電話給壬○○或戊○○其中
    一人，伊以為是同學之間的糾紛，所以想向他們瞭解原因，
    但沒想到之後誹謗簡訊仍持續在散發，問題一直沒解決，直
    到九十三年十二月十五日，發送簡訊的人又將曾經散布過的
    簡訊集結成篇，以電子郵件的方式寄給很多人，伊沒有收到
    ，但是有同學收到該誹謗電子郵件後，就將郵件內容列印出
    來交給伊，伊就打電話給電算中心的己○○，請他幫忙查那
    封電子郵件的相關資料，包含浮動IP及發信時間，當天己○○告訴伊，發信者是使用的電腦是在第三教學大樓七樓，己○○並在一個星期後即九十三年十二月二十三日以電子郵件
    回覆伊該發送電子郵件之人所使用之網路卡號碼為「00.0C.
    76.B5.C6.C7」，後來在九十四年四月一日又有人將誹謗之
    簡訊集結成篇以電子郵件方式發送，這一次伊就沒有再加以
    追查，在九十四年四月十二日子○○等人又收到誹謗的電子
    郵件，子○○就將電子郵件印出來交給伊，伊於九十四年四
    月十三日請己○○查該電子郵件來源，結果又查出另外一組
    不一樣的網路卡號碼「00.03.9D.75.18.21」等語（見偵一
    卷第二○九頁），並提出九十三年十二月二十三日電子郵件
    二份為證（見偵一卷第二一六之一頁至第二一八頁）；證人
    己○○則證述：九十三年十二月十五日及九十四年四月十三
    日巳○○有提供二個IP給伊，要伊幫忙查網路卡號碼，因長
    榮大學是使用DHCP Server分配IP，在伺服器紀錄還沒有消
    失以前，可以用IP查詢對應之網路卡號碼；但伊只能查到網
    路卡號碼，至於該網路卡究係裝設在學校何處則必須由丁○○去查等語（見偵一卷第二一○頁）；嗣經檢察官詰問證人
    丁○○，巳○○或己○○有無於九十三年十二月及九十四年
    四月間要求其幫忙查詢二個網路卡的電腦裝設位址？證人丁○○答稱：是薩老師通知己○○，己○○再通知伊去查，所
    查的二個網路卡都是裝設在第三教學大樓三○七一二號研究
    室內，查得之後伊有告知己○○及電算中心主任等語（見偵
    一卷第二一○頁、第二一一頁）。是綜合證人巳○○、己○○及丁○○之前開證詞可知，證人巳○○將該發送九十三年
    十二月十一日及九十四年四月十二日誹謗及猥褻電子郵件之
    人所使用之IP位址提供予證人己○○，經由證人己○○查詢
    DHCP記錄後得知上開IP位址所對應之網路卡號碼分別為「00
    .0C.76.B5.C6.C7 」及「00.03.9D.75.18.21」，嗣再由證
    人丁○○依據網路設備即時資料查出上開二張網路卡均係裝
    設在第三教學大樓七樓之三○七一二號研究室等情，足資認
    定。
  3.再依證人丁○○、己○○於九十四年六月八日庭呈之九十四
    年四月十五日監控資料（見偵一卷第二一九頁至第二三一頁
    ）及證人丁○○、己○○等人九十四年六月八日於偵查中之
    證詞可知，九十四年四月十五日下午十六時三十分許，證人
    丁○○、己○○發現涉嫌於九十三年十二月及九十四年四月
    間散發誹謗及猥褻電子郵件之「00.0C.76.B5.C6.C7」及「0
    0.03.9D.75.18.21」此二張網路卡正在進行連線，且當時「
    00.03.9D.75.18.21」這張網卡所對應之IP位址為210.70.18
    0.69，另「00.0C.76.B5.C6.C7」該張網卡所對應之IP位址
    則為210.70.180.230，再由Layer 3 Switch查詢出該網路卡
    號碼是由模組1第13 port發出，該port連結的設備為210.70
    .180.250，再依210.70.180.250設備當時之記錄查出上開「
    00.03.9D.75.18.21」網卡係由設備第38port發出，另「00.
    0C.76.B5.C6.C7」網卡則係由設備第37port發出，而依據21
    0.70.180.250設備當時定義可知，設備第38port編號為A7-0
    38，另設備第37port編號為A7-037，再核對長榮大學第三教
    學大樓七樓資訊座平面圖後，該A7-038資訊座及A7-037設備
    均係位於三○七一二號研究室，於是證人丁○○、己○○即
    將上開監控情形告知電算中心主任，主任再告知校長申○○
    。嗣校長申○○得知上情後即撥打電話通知證人未○○至第
    三教學大樓七樓三○七一二號研究室查看該研究室有無人使
    用，證人未○○約於當日下午四、五時許到達現場後發現該
    研究室燈亮著，證人未○○乃立即以行動電話將上情報告校
    長申○○，校長申○○即請證人未○○敲門確認該間研究室
    有無人使用，嗣證人未○○依校長指示敲門後，發現被告單
    獨一人在三○七一二號研究室內等情，業據證人申○○證述
    在卷（見偵一卷第二一二頁），且核與證人丁○○、己○○
    證述發現前開監控之網路卡正在上線使用，即將上情報告電
    算中心主由，由電算中心主任報告校長申○○之經過情節相
    符，堪信屬實。參以，告訴人戊○○所提出之九十四年四月
    十五日電子郵件檔案資料可知，九十四年四月十五日之電子
    郵件之發送者，係使用IP位址210.70.180.69之電腦於當日
    下午十四時四十一分許至十九時五十五分許連續發送本件猥
    褻及誹謗電子郵件（見偵一卷第二五七頁至第二七○頁），
    而上開IP位址於當日下午四、五時許所對應之網路卡為「00
    .03.9D.75.18.21 」，且上開網路卡又係裝設在三○七一二
    號研究室內，另證人未○○於九十四年四月十五日前往上開
    研究室時，身處該研究室者又僅有被告一人，有如前述，則
    綜合上情以觀，業已足證上開誹謗及猥褻之電子郵件確係由
    被告在三○七一二號研究室內操作該網路卡為「00.03.9D.7
    5.18.21」之電腦所發送，足堪認定。
  4.又證人巳○○雖證稱：九十四年四月一日又有人將誹謗之簡
    訊集結成篇以電子郵件之方式發送，但該次渠等未再加以追
    查等語（見偵一卷第二○九頁），惟查，關於九十四年四月
    一日之電子郵件之用字遣詞，諸如「Ｘ儀」、「Ｘ帆」、「
    小鳥帆」、「公車儀」等字，均與九十三年十二月十五日、
    九十四年四月十二日、九十四年四月十五日之電子郵件及如
    附件所示之簡訊用字遣詞相仿；另如警卷第一八五頁、第二
    二八頁所示之九十四年四月一日電子郵件主旨「我愛被插，
    叫我Ｘ儀」，及警卷第二二八頁及第二三六頁所示之九十四
    年四月一日電子郵件內容首句「我愛被插，叫我Ｘ儀。我的
    男友愛插我，他叫Ｘ帆。」，更與九十四年四月十五日之電
    子郵件內容首句相同（見警卷第一九九頁、第二○六頁、第
    二○九頁、偵一卷第二六三頁、第二六七頁），其內容亦是
    延續毀損告訴人壬○○、戊○○之名譽而來，堪認上開九十
    四年四月一日電子郵件與前述九十三年十二月十五日、九十
    四年四月十二日及九十四年四月十五日之電子郵件，均為同
    一人即被告所發送無訛。
  5.被告雖辯稱：長榮大學DHCP所留存之歷史資料僅保留七天，
    故依九十三年十二月二十三日所查得之資料，僅能知悉九十
    三年十二月十六日被告之電腦所使用之IP位址為210.70.180
    .52，故公訴人所謂九十三年十二月十五日電子郵件之發送I
    P為210.70.180.52，純屬推測，且由被告於臺灣大學綠色小
    站BBS之登入紀錄可知，被告於九十三年十二月十四日之IP
    位址為210.70.180.42，有國立臺灣大學九十五年二月二十
    日校工字第○九五○○○四七九八號函及附件可稽，與公訴
    人所稱前揭誹謗猥褻電子郵件之發送IP不同云云（見本院卷
    三第一○四頁至第一○五頁）。查長榮大學DHCP所留存之歷
    史資料預設保留日期為七天等情，固據證人己○○證述在卷
    （見本院卷二第一三八頁），惟查，證人巳○○於知悉又有
    人於九十三年十二月十五日將如附件所示之誹謗猥褻簡訊集
    結成篇以電子郵件發送時，即請證人己○○追查該電子郵件
    來源，嗣證人丁○○於一個星期後即九十三年十二月二十三
    日始以電子郵件回覆該發送電子郵件者所使用之網路卡號碼
    為「00.0C.76.B5.C6.C7」等情（見偵一卷第二○九頁），
    業如前述，從而，依據證人巳○○上開證詞可知，證人巳○○、己○○及丁○○等人並非遲至九十三年十二月二十三日
    始自DHCP所留存之紀錄追查上開發送電子郵件之人所使用之
    IP位址所對應之網路卡號碼，自無被告所謂：長榮大學DHCP
    僅能查詢210.70.180.52此IP位址自九十三年十二月二十三
    日回溯前七日之歷史資料之情事，是被告上開所辯，顯係誤
    會。況查，證人丁○○並結證稱：渠等會將DHCP上的紀錄每
    七天作一次備份，所以基本上該資料會一直保留，但這部分
    是己○○在處理，所以該紀錄究竟保留多久時間要問己○○
    ，但是並不是七天一過DHCP上的資料就不見了等語明確（見
    本院卷二第一八六頁至第一八七頁），由此可知長榮大學之
    DHCP紀錄之預設保留期間固為七日，然長榮大學之電算中心
    仍會將其DHCP上之紀錄於每七天製作一次備份，故尚非七天
    一過即無法查詢DHCP上之紀錄，況依證人巳○○上開證述可
    知，其亦非遲至七天之後始委由己○○追查上開九十三年十
    二月十五日發送電子郵件之IP所對應之網路卡位址。至於被
    告提出國立臺灣大學九十五年二月二十日校工字第○九五○○○四七九八號函及附件欲用以證明被告於九十三年十二月
    十四日所使用之IP為210.70.180.42等情，但查，長榮大學
    第三教學大樓是使用浮動IP等情，業經證人己○○證述在卷
    （見本院卷二第一三七頁），而被告既未提出九十三年十二
    月十四日其登入臺灣大學綠色小站BBS時，究係使用何部電
    腦，且被告提出之前開臺灣大學函文及附件中，亦無被告登
    入該網站所使用之210.70.140.42之IP位址所對應之網路卡
    號碼，自無法認定被告係以同一部電腦登入臺灣大學綠色小
    站BBS。更何況長榮大學DHCP有效時間設定為八小時，亦經
    證人己○○證述在卷（見本院卷二第一五八頁），而依上開
    臺灣大學函文及附件所示，被告既無以210.70.140.42之IP
    持續上網至九十三年十二月十五日發送系爭猥褻及誹謗電子
    郵件之時點前八小時之情形，則縱認被告於九十三年十二月
    十四日係以同一部電腦，經分配使用210.70.140.42之IP上
    網至上開BBS網站，惟在被告離線並關機達八小時後，其原
    使用之上開IP即有可能分配給其他人，是自無從以被告曾於
    九十三年十二月十四日以210.70.140.42之IP登入臺灣大學
    綠色小站，即推論被告不可能於九十三年十二月十五日以21
    0.70.140.52之IP上網傳送電子郵件，本件自應以上揭DHCP
    之紀錄最為準確，被告前開所辯，亦不足採。
  6.至被告辯稱：自九十四年三月四日起被告所使用之IP位址已
    被固定在210.140.70.230，有證人己○○及被告與案外人玄
    ○○博士之電子郵件標頭可證，而公訴人既認為發送上開電
    子郵件之IP位址分別為210.70.180.52及210.70.180.69，更
    足證明上開電子郵件並非被告所發云云。查被告於三○七一
    二號研究室內所使用之網路卡號碼「00.0C.76.B5.C6.C7」
    號之電腦，早於九十四年三月間至四月初以前，即由證人己○○設定成為210.70.180.230之固定IP位址，業如前述，並
    為被告所不爭執。再查，於九十三年十二月十五日，又有人
    將曾經散布過的簡訊集結成篇，以電子郵件的方式散發，嗣
    有同學收受該封電子郵件後，即將郵件內容列印出來交給證
    人巳○○，證人巳○○即撥打電話予證人己○○，請證人己○○幫忙追查該封電子郵件之相關資料，經證人己○○、丁○○查詢後，發現該封電子郵件之發送人所使用之網路卡號
    碼為「00.0C.76.B5.C6.C7」等情，亦經證人巳○○、己○○、丁○○迭自偵查及本院審理時證述詳實。又長榮大學分
    配予被告使用之三○七一二號研究室內，供被告使用之電腦
    ，其網路卡號碼即為「00.0C.76.B5.C6.C7」乙節，有被告
    所使用之電腦電磁紀錄一張附卷足憑（見警卷第八十五頁）
    。復按每一台電腦都有一組獨一無二的網路卡號碼，和其他
    電腦不會重複。從而，前開九十三年十二月十五日之猥褻及
    誹謗電子郵件確係自被告所使用之網路卡號碼為「00.0C.76
    .B5.C6.C7 」之電腦發送乙節，足堪認定。至於九十四年四
    月十二日所發送之電子郵件雖係自210.70.180.69之IP位址
    發送，而經證人巳○○委請證人己○○查詢上開電子郵件來
    源結果，發現上開210.70.180.69之IP所對應之網路卡號碼
    為「00.03.9D.75.18.21」，而該網路卡號碼亦同樣係設置
    在三○七一二號研究室內，然並非被告前述遭鎖定之網路卡
    號碼為「00.0C.76.B5.C6.C7」之電腦。又證人丁○○於九
    十四年四月十五日下午四時三十分許，發現監控中之上開二
    張網路卡正於三○七一二號研究室使用中，證人丁○○、己○○即將上情報告電算中心主任，電算中心主任報告校長申
    ○○後，校長申○○即請教務長未○○前往三○七一二號研
    究室查看，因而發現被告單獨一人在上開研究內乙情，業經
    證人巳○○、丁○○、己○○、未○○分別於偵查及本院審
    理時證述在卷。綜上可知，九十四年四月十二日及九十四年
    四月十五日所送之電子郵件雖係自IP位址210.70.180.69之
    電腦發送，然經證人丁○○、己○○於DHCP紀錄及網路設備
    即時資料查詢所得，上開210.70.180.69之IP所對應之網路
    卡均係「00.03.9D.75.18.21」，而該張網路卡雖非前述遭
    證人己○○設成固定IP為210.70.180.230之電腦，然亦同樣
    設置在三○七一二號研究室內，嗣經證人未○○於九十四年
    四月十五日下午約五時許前往上開研究室查證結果，當時被
    告確係單獨一人在該研究室內，足證九十四年四月十五日之
    電子郵件確係由當時獨自一人身處三○七一二號研究室中之
    被告使用該網路卡號碼為「00.03.9D.75.18.21」之電腦所
    發送。再從九十四年四月一日所發送之電子郵件內容顯示，
    上開電子郵件，與九十三年十二月十五日、九十四年四月十
    二日、九十四年月十五日所發送之電子郵件，其內容及用字
    遣詞大致相同，且均係為毀損告訴人壬○○、戊○○之名譽
    而來，準此，自足以認定上開九十四年四月一日之電子郵件
    亦為同一人即被告所發送。是被告以其電腦早於九十四年三
    月初，即由證人己○○設成固定IP位址210.70.180.230，而
    本件電子郵件係使用IP位址210.70.180.69所發送，與其無
    關云云，顯係推諉卸責之詞，殊無足取。
(三)關於恐嚇簡訊部分：
  1.告訴人壬○○曾於於九十四年四月十八日下午十七時七分許
    ，收受「Ｘ帆又疑心生暗鬼，懷疑采Ｘ陷害Ｘ儀。有她手機
    的人很多，想破頭也沒用，但知道你尺寸只有Ｘ儀，這才是
    重點！別分手，小心你自豪的臉跟車子一樣花！」等加害身
    體內容之簡訊等情，迭經告訴人壬○○於偵查及本院審理中
    證述詳實，此外，並有告訴人壬○○提出之簡訊列印資料一
    紙及三通網公司九十四年八月二十四日（九四）三通網管字
    第○○一○號函及所附簡訊發送相關資料一件在卷可佐，（
    見警卷第一八二頁及偵二卷第四十五頁、第四十六頁），是
    告訴人壬○○上開指訴，亦堪信為真實。雖被告辯稱上開恐
    嚇簡訊係告訴人壬○○自行列印所提出，自難認該恐嚇簡訊
    確實存在云云。惟查，該份恐嚇簡訊列印資料，除經告訴人
    壬○○提出附卷外，並經三通網公司於九十四年八月二十四
    日函覆在卷（見偵二卷第四十三頁至第四十六頁），且告訴
    人壬○○所提出之該份恐嚇簡訊列印資料，經核確與三通網
    公司所檢送之簡訊資料相符，堪認本件恐嚇簡訊確實存在，
    被告上開所辯，委無可採。
  2.再查，上開恐嚇簡訊係使用210.70.180.16之IP位址連線上
    網後，利用便利達康公司所發行之簡訊發送卡預約發送，有
    前開三通網公司回覆資料足參，而前揭210.70.180.16之IP
    裝設地點為長榮大學等情，有IP/ASN查詢單一紙在卷可查（
    見偵二卷第十八頁），並經證人丁○○證述明確（見本院卷
    二第一七二頁），足見上開恐嚇簡訊係與附件所示之猥褻及
    誹謗簡訊使用相同之途逕所散發。另關於上開簡訊所使用之
    用語，諸如「Ｘ儀」、「Ｘ帆」等詞，均與如附件所示之簡
    訊及前揭猥褻、誹謗電子郵件之用字遣詞如出一轍，且上開
    簡訊中就有關暗指告訴人壬○○自豪的臉龐恐將與車子一樣
    遭到破壞、傷害部分內容，更與九十四年四月十五日之電子
    郵件內容「有人去破壞小鳥帆的機車‧‧‧」等語相呼應，
    綜合上情以觀，堪信上開恐嚇簡訊亦為被告上網所預約發送
    無誤。
  3.又告訴人壬○○於偵查中復證稱：伊之前車子曾經遭人潑灑
    不明的腐蝕液體，造成車子外觀有褪色情形，故收到該簡訊
    時心中會害怕等語明確（見九十四年六月二十五日偵訊筆錄
    ），復參以告訴人壬○○在長期不斷收到猥褻、誹謗之簡訊
    及電子郵件，另其車輛復遭不明人士潑灑不明腐蝕液體，而
    導致車子外觀褪色之情形下，又再收到「小心你自豪的臉跟
    車子一樣花」如此內容之簡訊，客觀上自足以使告訴人壬○○心生畏怖，致生危害於告訴人壬○○身體之安全至明。
(四)綜上所述，被告前揭所辯要屬事後卸責之詞，洵無足採。本
    案事證明確，被告前揭犯行，洵堪認定，自應依法論科。
三、論罪部分：
(一)新舊法比較部分：
    查被告行為後，刑法總則編於九十四年二月二日大幅修正公
    布後，並於九十五年七月一日正式施行。且按行為後法律有
    變更者，適用行為時之法律，但行為後之法律有利於行為人
    者，適用最有利於行為人之法律，刑法第二條第一項定有明
    文。此條規定係規範行為後法律變更所生新舊法律比較適用
    之準據法，本身尚無新舊法比較之問題，於新法施行後，應
    一律適用新法第二條第一項之規定，為「從舊從輕」之比較
    ，先予敘明。再按本次法律變更，比較時應就罪刑有關之共
    犯、未遂犯、想像競合犯、牽連犯、連續犯、結合犯，以及
    累犯加重、自首減輕暨其他法定加減原因（如身分加減）與
    加減例等一切情形，綜其全部罪刑之結果而為比較，最高法
    院九十五年五月二十三日九十五年度第八次刑庭會議決議參
    照。茲就本件新舊法比較結果說明如下：
  1.想像競合犯：九十四年二月二日修正公布、九十五年七月一
    日施行之修正後刑法第五十五條固有就牽連犯之規定修正，
    然並未對同條前段想像競合犯之規定修正，對被告而言並無
    利或不利之法律變更問題，該條但書有關想像競合犯之規定
    ，係科刑之限制，為法理之明文化，非屬法律之變更，自無
    庸比較新舊法，逕予適用修正後刑法第五十五條前段之規定
    。
  2.連續犯部分：被告行為後，刑法第五十六條連續犯之規定，
    業於九十四年一月七日修正公布刪除，並於九十五年七月一
    日施行，則被告之犯行，因行為後新法業已刪除連續犯之規
    定，此刪除雖非犯罪構成要件或刑度之變更，但因多次犯行
    是否可依連續犯規定論以一罪或應予數罪併罰，顯已影響行
    為人刑罰之法律效果，自屬法律有變更，依刑法第二條第一
    項規定，比較新、舊法結果，依新法為數罪併罰時較為不利
    ，仍應適用較有利於被告之行為時法律即舊法論以連續犯（
    最高法院九十五年第八次刑事庭會議決議參照）。
  3.刑法第五十一條第五款部分：被告於行為時之刑法第五十一
    條第五款規定：「宣告多數有期徒刑者，於各刑中之最長期
    以上，各刑合併之刑期以下，定其刑期。但不得逾二十年。
    」；至修正後刑法第五十一條第五款則規定：「宣告多數有
    期徒刑者，於各刑中之最長期以上，各刑合併之刑期以下，
    定其刑期。但不得逾三十年。」，經比較新、舊法結果，修
    正後新法並非較有利於被告，自應依被告行為時之舊法論處
    。
  4.刑法施行法第一條之一部分：被告行為後，刑法施行法增訂
    第一條之一業於九十五年六月十四日公布，並於同年七月一
    日施行；該條規定：「中華民國九十四年一月七日刑法修正
    施行後，刑法分則編所定罰金之貨幣單位為新臺幣。九十四
    年一月七日刑法修正時，刑法分則編未修正之條文定有罰金
    者，自九十四年一月七日刑法修正施行後，就其所定數額提
    高為三十倍。但七十二年六月二十六日至九十四年一月七日
    新增或修正之條文，就其所定數額提高為三倍。」考其立法
    理由，係為因應九十四年二月二日修正公布、九十五年七月
    一日施行之刑法施行後，依刑法總則第三十三條第五款規定
    ，罰金貨幣單位已改為新臺幣，故刑法分則編各罪所定罰金
    之貨幣單位，自應配合上開規定修正，使罰金數額趨於一致
    ，避免衍生新舊法比較適用問題，以緩和實務適用法律之衝
    擊，於不變動罰金數額之前提下，而為制定（此前揭條文立
    法意旨可資參照），則適用前揭條文之結果，僅貨幣單位由
    銀元改為新臺幣，其罰金數額實與修正前刑法適用罰金罰鍰
    提高標準條例第一條之結果相同，對於被告而言並無所謂利
    或不利之問題，非屬法律刑罰之變更，無庸就新舊法比較適
    用，而應逕予適用新增訂刑法施行法第一條之一規定。
(二)核被告所為，係犯刑法第二百三十五條第一項之散布猥褻文
    字罪、同法第三百十條第二項、第一項之加重誹謗罪及同法
    第三百零五條之恐嚇危害安全罪。被告以一散布簡訊及電子
    郵件之行為而同時誹謗告訴人壬○○、戊○○二人，並同時
    觸犯散布猥褻文字罪，為想像競合犯，應依修正後刑法第五
    十五條規定，從一重論以刑法第二百三十五條第一項之散布
    猥褻文字罪。被告先後多次散布猥褻文字犯行，時間緊接、
    方法相同、觸犯構成要件相同之罪名，顯係基於概括犯意而
    為，應依修正前刑法第五十六條連續犯之規定論以一罪，並
    加重其刑。被告所犯散布猥褻文字與恐嚇危害安全罪間，犯
    意各別，行為互殊，應予分論併罰。爰審酌被告乃臺灣大學
    環境工程學系博士班畢業之高材生，已婚並為人師表，原應
    對學生盡其傳道、授業、解惑之責任，竟僅因為與學生間之
    男女感情問題，即憑藉自己電腦專業知識，利用網路恣意散
    布內容粗鄙不堪，而足以貶損告訴人壬○○、戊○○名譽甚
    鉅之猥褻、誹謗簡訊及電子郵件予告訴人及渠二人就讀長榮
    大學之同學及老師，且散布之猥褻、誹謗簡訊、電子郵件數
    量逾三千封以上、散布之時間長達半年以上，復另以簡訊恐
    嚇告訴人壬○○，造成告訴人之身心及名譽均遭受難以磨滅
    之傷害，告訴人戊○○更因此導致憂鬱狀態，有臺南市立醫
    院診斷明書一紙在卷可憑（見警卷第一六五頁），並參諸被
    告犯後全無彌補告訴人所受損害之意，僅一昧地飾詞卸責，
    毫無悔意，惡性非輕等一切情狀，各量處如主文所示之刑，
    並定應執行刑，以資懲儆。公訴人雖求處有期徒刑二年，然
    本院審酌上情後，認為量處如主文所示之刑為適當，併予敘
    明。復查被告犯罪之時間，係在九十六年四月二十四日以前
    ，依中華民國九十六年罪犯減刑條例第二條第一項第三款、
    第七條之規定，應減其宣告刑二分之一。
四、沒收部分：
    刑法第二百三十五條第三項規定，前二項之文字、圖畫、聲
    音或影像之附著物及物品，不問屬於犯人與否，沒收之。其
    中所謂附著物，係指如刊印猥褻文字、圖畫之書籍、雜誌、
    印刷品，聲音之附著物如錄音帶或唱片，影像之附著物如影
    片、膠捲、錄影帶、磁碟帶、ＣＤ片等，意即泛指所有猥褻
    之文字、圖畫、聲音或影像得附著之物均屬之，其性質當以
    物理上具體存在之有體物為要件，然本件被告經由電腦網際
    網路散布之猥褻文字並非以猥褻文字之型態附著於電腦硬碟
    ，僅係由重現裝置顯示在螢幕或列印於紙張時，始會出現該
    文字，是被告用以上網散布猥褻文字之電腦、數據機等物，
    並非刑法第二百三十五條第三項所稱之附著物，且本案卷內
    所有猥褻之文字亦非被告散布猥褻文字之附著物，而係告訴
    人、證人及三通網公司等自其本身及機房設備之電腦上列印
    而提出之證據，爰不為沒收之諭知，附此敘明。
五、不另為無罪之諭知部分：
    公訴意旨另以：被告自九十三年十月十五日起至九十四年五
    月十日止，在長榮大學三○七一二號研究室、臺北市○○區
    ○○街七十五巷十五號二樓住處及臺灣大學環境工程學系二
    ○二研究室等地，利用便利達康公司之簡訊發送卡，上網預
    約發送誹謗告訴人壬○○、戊○○名譽之猥褻簡訊，就其中
    業經三通網公司以人工手動方式攔截，因而尚未發送至預定
    送達者之行動電話部分，及被告於九十四年二月二十三日、
    同年三月二十三日將前述誹謗及猥褻簡訊內容集結成篇，以
    信件方式寄送予告訴人戊○○之父親Ｃ○○之部分，亦均涉
    有連續散布猥褻文字及加重誹謗罪嫌等語。惟按刑法第三百
    十條第一項之誹謗罪，須有散布於眾之意圖，始能成立；再
    按同法第二百三十五條第一項之散布猥褻文字罪，所謂散布
    者，乃散發傳布於公眾之意。經查，被告於上揭時、地，以
    電腦網路設備上網，利用便利達康公司發行之簡訊發送卡，
    預約發送誹謗告訴人壬○○、戊○○名譽之猥褻內容簡訊，
    其中有部分業經三通網公司以人工手動方式攔截，因而未發
    送至特定人行動電話，而公訴人復未舉證證明三通網公司以
    手動方式攔截各該簡訊之工作人員人數為何？是否已達於向
    不特定人或多數人散發或傳布之程度，而符合散布於眾之要
    件，自難遽為被告不利之認定，何況三通網公司職員亦非被
    告所欲傳送猥褻及誹謗簡訊之對象，即被告並無向三通網公
    司人員散發猥褻及誹謗簡訊之意圖，是被告原先已預約發送
    之猥褻及誹謗簡訊中，遭三通網公司攔截之部分犯行自屬於
    障礙未遂，而依刑法第二十五條第二項未遂犯之處罰以有特
    別規定為限，刑法第三百十條之誹謗及同法第二百三十五條
    之散布猥褻文字罪既均不處罰未遂之行為，自難遽以論罪；
    至於公訴人所指被告將如附件所示之誹謗及猥褻簡訊內容集
    結成篇，以信件方式寄送予告訴人戊○○之父親Ｃ○○部分
    ，因該寄件人既係透過郵件之不公開方式寄送，且收件人欄
    部分並載明「Ｃ○○先生親啟」或「Ｄ○○先生啟」，此有
    信封二件在卷可參（見警卷第一五三頁、第一六○頁），則
    縱令前開二封信件確為被告所寄，且信件內容確實存有猥褻
    及誹謗告訴人壬○○、戊○○名譽之文字，惟被告既僅將之
    寄予告訴人戊○○之父親Ｃ○○，復查無被告有何另以前開
    二封信件之繕本散布予不特定人或多數人之事實，則被告上
    開行為自與加重誹謗罪及散布猥褻文字罪之「散布於眾」之
    構成要件不符，要無成立加重誹謗罪及散布猥褻文字罪之餘
    地，惟因公訴意旨認被告此部分行為與前揭論罪科刑犯行部
    分，均有連續犯之裁判上一罪關係，爰不另為無罪之諭知。
據上論斷，應依刑事訴訟法第二百九十九條第一項前段，刑法第
二條第一項前段、第二百三十五條第一項、第三百零五條、第三
百十條第二項、第一項、第五十五條、第五十六條（修正前）、
第五十一條第五款（修正前），刑法施行法第一條之一，中華民
國九十六年罪犯減刑條例第二條第一項第三款、第七條，判決如
主文。
本案經檢察官丑○○到庭執行職務。
中　　華　　民　　國　　96　　年　　9 　　月　　21　　日
                  刑事第六庭  審判長法　官　張瑛宗
                                    法　官  黃莉莉
                                    法　官  孫淑玉
以上正本證明與原本無異。
如不服本判決應於收受本判決後10日內向本院提出上訴書狀，並
應敘述具體理由。如未敘述上訴理由者，應於上訴期間屆滿後20
日內向本院補提理由書狀（均須按他造當事人之人數附繕本）「
切勿逕送上級法院」。
                                    書記官  馬愛君
中　　華　　民　　國　　96　　年　　9 　　月　　21　　日
附錄本案論罪科刑法條：
中華民國刑法第235條
（散布、販賣猥褻物品及製造持有罪）
散布、播送或販賣猥褻之文字、圖畫、聲音、影像或其他物品，
或公然陳列，或以他法供人觀覽、聽聞者，處2年以下有期徒刑
、拘役或科或併科3萬元以下罰金。
意圖散布、播送、販賣而製造、持有前項文字、圖畫、聲音、影
像及其附著物或其他物品者，亦同。
前二項之文字、圖畫、聲音或影像之附著物及物品，不問屬於犯
人與否，沒收之。
中華民國刑法第305條
（恐嚇危害安全罪）
以加害生命、身體、自由、名譽、財產之事，恐嚇他人致生危害
於安全者，處2年以下有期徒刑、拘役或3百元以下罰金。
中華民國刑法第310條
（誹謗罪）
意圖散布於眾，而指摘或傳述足以毀損他人名譽之事者，為誹謗
罪，處1年以下有期徒刑、拘役或5百元以下罰金。
散布文字、圖畫犯前項之罪者，處2年以下有期徒刑、拘役或1千
元以下罰金。
對於所誹謗之事，能證明其為真實者，不罰。但涉於私德而與公
共利益無關者，不在此限。